【裁判字號】    97,台上,4314
【裁判日期】    970905
【裁判案由】    強盜
【裁判全文】
最高法院刑事判決            九十七年度台上字第四三一四號
上  訴  人  台灣高等法院檢察署檢察官
被      告  甲○○
上列上訴人因被告強盜案件，不服台灣高等法院中華民國九十四
年九月三十日第二審判決（九十四年度上訴字第九四一號，起訴
案號：台灣板橋地方法院檢察署九十二年度偵字第二一七三九號
），提起上訴，本院判決如下：
    主  文
原判決撤銷，發回台灣高等法院。
    理  由
本件原判決以公訴意旨略稱：被告甲○○與李建良（已判刑確定
）共同意圖為自己不法之所有，於民國九十二年十月十日下午五
時三十分許，由被告騎機車附載李建良，前往台北縣三峽鎮○○
街二三七號「金再興銀樓」，先由李建良進入銀樓，佯裝向店員
陳阿平問路，趁陳阿平不注意之際，持西瓜刀一把抵住陳阿平頸
部，至使陳阿平不能抗拒，再由被告進入銀樓，以磚塊敲破櫥窗
玻璃，取出金飾裝入所攜之紅色旅行袋，尚未得手，因陳阿平大
聲呼叫並動手奪刀，老闆薛富陽聞聲自房內衝出，被告與李建良
始罷手逃逸等情，因認被告涉犯刑法第三百三十條第二項、第一
項之加重強盜未遂罪嫌云云。惟經審理結果，認不能證明被告犯
罪，乃撤銷第一審關於被告部分之科刑判決，改判諭知被告無罪
，固非無見。
惟查：（一）審理事實之法院對於被告有利及不利之證據，應一
律注意，詳為調查，綜合全案證據資料，本於經驗法則以定其取
捨，並經取捨證據及得心證之理由於判決內詳為說明，方為適法
。原判決理由謂：證人李建良雖指證被告與其共犯本案，但查無
積極證據足認李建良之陳述與事實相符，自難單憑其陳述，為被
告不利之認定云云。惟證人李建良於偵審中，一再陳明本案係被
告與其共同所為，且對其二人如何因缺錢而謀議搶銀樓，如何預
先購買西瓜刀備用，以及如何分工下手實行強盜行為等情節，供
述甚詳（見偵查卷第四－五、二二、四十－四二頁，第一審卷第
一六二－一六八頁），證人陳阿平、薛富陽亦指證本案係二名歹
徒所為，而證人陳阿平證稱：有一人持西瓜刀抵住其頸部，另一
人以磚塊敲破櫥窗玻璃搶金飾，因其大聲呼叫並將西瓜刀搶下，
二人才倉皇逃逸等經過（見偵查卷第八九－九一頁），核與證人
李建良所供情節相符；另證人李建良謂其叫被告：「小朋友」，
被告的手機號碼為0000000000號，案發當天二人曾先
去板橋市○○路謝昭霖家裡等情，復為被告所是認（見偵查卷第
一一八頁、第一審卷第一０一、一七四頁），又有經當庭勘驗認
屬新購不久或初次使用之西瓜刀扣案可稽（見第一審卷第一七一
頁）。原判決既未說明證人李建良之證詞有何瑕疵，致難以憑採
，對於前述相關證據資料是否可供參酌，而為不利被告之證明，
亦未詳予審酌論列，遽為有利被告之判斷，難謂與採證法則無違
。（二）證人之證言，依內容可分為體驗之供述與意見之供述，
前者係就親身體驗之客觀事實所為之供述，原則上具有證據能力
；後者係供述其個人判斷某事項之意見，因有個人主觀偏見與錯
誤臆測之危險，依刑事訴訟法第一百六十條之規定，除以實際經
驗為基礎者外，不得作為證據。原判決依證人薛富陽證稱：搶金
飾之歹徒身高約有一百七十公分，可以很輕易地從金飾櫃跳過去
，在庭之被告身高不夠，應該無法由櫃子跳過去等語，執為認定
強劫金飾之人並非被告之論據（見原判決第四頁）。但所謂被告
身高不夠，應該無法由櫃子跳過去一節，顯係該證人之個人意見
，且觀之卷附照片，「金再興銀樓」之櫃檯並不高（見偵查卷第
十三頁），而能否跨越過去，除身高之外，得視個人之體能、彈
性及爆發力而定，身高並非絕對之因素，原審採用薛富陽前述個
人意見，資為有利被告之認定，復未說明其如何具有證據能力之
理由，於法亦有未洽。（三）當事人聲請調查之證據，如與待證
事實有重要關係，非不能調查或不易調查，法院未予調查，又未
認其無調查之必要，以裁定駁回之，或於判決理由內加以說明，
其所踐行之訴訟程序，即非適法。證人李建良於第一審審理時，
陳明謝昭霖（六十三年次，住板橋市○○路）知悉被告與其欲共
同作案，檢察官並聲請傳訊該證人作證（見第一審卷第一六四、
一六九頁），該證據與待證事實顯有重要關係，客觀上應有調查
之必要性，且非不能調查或不易調查，原審未予調查，又未裁定
駁回檢察官之聲請或於判決理由內加以說明，同有未合。（四）
證人之陳述有部分前後不符，究竟何者為可採，應依經驗法則定
其取捨，並於判決理由內詳敘得心證之理由，方足為事實認定之
依據。原判決說明：依證人陳阿平、薛富陽之證述，砸玻璃搶金
飾者之身高較持刀之李建良為高，而被告之體型較李建良矮小約
十二公分，相去甚遠，難認被告係與李建良共同強盜之人云云（
原判決第五頁）。但證人陳阿平、薛富陽對於被告與李建良體型
之描述，前後不一；且證人薛富陽雖指打破玻璃的歹徒比較高，
但亦表示「用看的比較不準」（見原審卷第一一二、一一三頁）
；另證人陳阿平於第一審證述：分局抓到人的時候，有叫我去認
人，跟我當初看的不一樣，因為這個人體格比較好，如果這個人
是拿磚塊敲玻璃的那個人，我覺得比較像，反倒是審理卷的那個
人（即甲○○）比較像是拿刀押我的人等語（見第一審卷第一三
四、一三五頁），似將被告與李建良二人錯置；且李建良於第一
審陳稱：其現在的體重與查獲時差了十八公斤，被告現在比較瘦
，臉看起來比較小，髮型也有差別等語（同上卷第一六三、一六
四頁）。則在歹徒強盜至逃逸之短暫過程中，證人陳阿平、薛富
陽處於慌亂緊張且係動態進行之狀況下，其二人就歹徒體型特徵
所留下的粗略印象，是否能準確地判斷，尚非無疑。原判決未細
心勾稽，詳酌慎斷，遽依陳阿平、薛富陽就歹徒體型未臻明確之
描述，認定被告並非與李建良共同強盜之人，自嫌速斷，併有理
由不備之違誤。（五）原判決以警方自櫃檯玻璃、西瓜刀刀鞘、
機車車頭及安全帽上採集之指紋，經送鑑定結果，僅發現有部分
與李建良之指紋相符，並無與被告之指紋相符者，而為有利被告
之論斷。然證人李建良迭指被告係戴口罩及手套強劫（見偵查卷
第八一頁，第一審卷第一六七頁），卷附證物清單上亦列有「口
罩一個」，如均無訛，則相關物品上未採得被告之指紋，即不足
為其有利之證明，原審未斟酌及此，遽為有利被告之認定，亦與
採證法則有違。上訴意旨執以指摘，為有理由，應認原判決有撤
銷發回之原因。
據上論結，應依刑事訴訟法第三百九十七條、第四百零一條，判
決如主文。
中    華    民    國  九十七  年    九    月    五    日
                      最高法院刑事第三庭
                          審判長法官  林  增  福
                                法官  張  清  埤
                                法官  陳  世  雄
                                法官  蔡  國  在
                                法官  黃  梅  月
      本件正本證明與原本無異
                                      書  記  官
中    華    民    國  九十七  年    九    月    九    日
                                                    Ｍ


司法院資訊處製作；財團法人民間司法改革基金會備份。
